【裁判字號】    90,自,410
【裁判日期】    901029
【裁判案由】    詐欺
【裁判全文】
臺灣台中地方法院刑事判決    九十年度自字第四一Ｏ號
    自  訴  人  戊○○○股份有限公司
    代  表  人  丙○○
    代  理  人  丁○○
    被      告  乙○○
    選任辯護人  康春田
    被      告  甲○○
右列被告等因詐欺案件，經自訴人提起自訴，本院判決如左：
    主      文
乙○○、甲○○，均無罪。
    理      由
一、自訴意旨略以：自訴人戊○○○股份有限公司（以下簡稱寶泰公司）於中部地區
    經營瀝青混凝土買賣，被告甲○○於民國八十九年五月間，向自訴人寶泰公司佯
    稱其係揚洲營造有限公司負責人（以下簡稱揚洲營造），因承攬台中市○街○里
    市○○路之「大慶街延伸工程」，有意向自訴人寶泰公司購買道路舖設使用之瀝
    青混凝土，自訴人寶泰公司人員不疑有詐，遂如數交付總價新台幣（下同）五十
    四萬七千零三十五元之瀝青混凝土，並依法開立統一發票給揚洲營造，惟自訴人
    寶泰公司欲請款時，被告甲○○推說應向揚洲營造請款，揚洲營造負責人即被告
    乙○○則推說該道路延伸工程係被告甲○○向揚洲營造借牌施作，應由被告甲○○負責給付貨款，互推責任之結果竟全部拒絕給付自訴人寶泰公司貨款。查自訴
    人寶泰公司開立之統一發票業由揚洲營造列為進項憑證，顯已明知有此筆交易，
    惟事後竟牽扯出借牌情節，足見被告乙○○、甲○○早有詐欺意圖，又被告甲○○如確係向揚洲營造借牌承攬前開工程，則實際承攬人為被告甲○○，而使發包
    單位誤認為揚洲營造，而登載揚洲營造為承攬人於職務上所掌之文書，因認被告
    乙○○、甲○○涉有刑法第三百三十九條第一項之詐欺取罪嫌及第二百十四條之
    使公務員登載不實文書罪嫌云云。
二、按犯罪事實應依證據認定之，無證據不得推定其犯罪事實，又不能證明被告犯罪
    者，應為無罪判決之諭知，刑事訴訟法第一百五十四條、第三百零一條第一項定
    有明文。又認定不利於被告之證據須依積極證據，苟積極證據不足為不利於被告
    事實之認定時，即應為有利被告之認定，更不必有何有利之證據，最高法院三十
    年上字第八一六號判例可資參照。
三、自訴人寶泰公司認被告乙○○、甲○○涉有詐欺取財、使公務員登載不實文書罪
    行，無非以被告甲○○佯稱係揚洲營造負責人向其訂購價值五十四萬七千零三十
    五元之瀝青混凝土，惟經向揚洲營造及甲○○請領貨款時，均未獲給付，且被告
    乙○○又推稱係借牌給甲○○承攬工程，已使發包單位登載揚洲營造為承攬人之
    不實事項於職務上所掌公文書為其主要論據。訊據被告乙○○、甲○○均堅決否
    認右揭犯行，被告乙○○辯稱：甲○○是揚洲營造之工地主任，當時甲○○有報
    備要向寶泰公司購買瀝青混凝土，其有同意，之後其開立一百萬元支票給甲○○
    ，因為甲○○說他當時有債務要處理，乃先向其借支票，並說瀝青混凝土的錢他
    會處理，其未詐欺取財等語；被告甲○○辯稱：瀝青混凝土是揚洲營造買的，其
    出面向寶泰公司接洽購買瀝青混凝土時，是自稱揚洲營造的工地主任，而其確有
    向乙○○借錢，並說瀝青混凝土的款項其會去處理，但因其另外承作工程的款項
    未領到，所以才沒有給付給寶泰公司，其未詐欺取財等語。
四、經查：
(一)、被告乙○○係揚洲營造的負責人，揚洲營造於八十九年間，承攬台中市○街○里
    市○○路之「大慶街延伸工程」，被告甲○○為該工地之工地主任，因施作該工
    程而向自訴人購買價值五十四萬七千零三十五元之瀝青混凝土，該筆款項迄未給
    付等情，業據被告二人供述屬實，並有自訴人開立買受人為揚洲營造之統一發票
    影本二張、本院九十年度促字第三一九二一號支付命令影本一份附卷可稽。是本
    件前開工程之承攬人確為揚洲營造，本無何不實可言，更遑論有何使發包單位之
    公務員登載不實承攬人於職務上所掌之公文書。
(二)、被告甲○○出面向自訴人購買瀝青混凝土時，係自稱揚洲營造之工地主任，此亦
    為自訴代理人丁○○所自承，是並無何被告甲○○佯稱係揚洲營造負責人之情。
    依被告乙○○於本院調查時供稱：「當時甲○○有向我報備要向自訴人買柏油，
    我有同意，之後我開一百萬元支票給甲○○，因為他說當時他有欠別人錢要還，
    他向我借，並且柏油的錢他要處理」、「甲○○有開支票給自訴人，我不知道他
    沒有還」等語，及被告甲○○於本院審理時供稱：「（是否向乙○○借錢，並告
    訴他這筆混凝土的款項由你負責？）是的」、「（是否跟乙○○說這筆款項你要
    解決？）是的」等語，顯然被告甲○○確有向乙○○借錢，並承諾會給付前開應
    付給自訴人之瀝青混凝土款項，另參以自訴代理人丁○○於本院調查時指稱：「
    甲○○開支票給我們，揚洲營造有背書」等語，益徵被告二人前開之說詞應屬可
    採。是自訴人未獲給付前開貨款當係因被告甲○○已向乙○○承諾要為給付，揚
    洲營造始未為給付，另被告甲○○嗣又無法給付；尚難憑此即遽認被告甲○○出
    面向自訴人購買瀝青混凝之初，即與被告乙○○有不給付貨款之不法所有意圖，
    允無疑義。本件應僅屬債務不履行之民事糾葛，自難論以被告二人詐欺取財之罪
    行。
五、綜上所述，被告二人之辯解應屬可採，此外復查無其他積極之證據足以證明被告
    二人有何自訴人所指詐欺取財之犯行，既不能證明被告二人犯罪，爰均依法為無
    罪判決之諭知。
六、被告乙○○經合法傳喚無正當理由不到庭（其選任辯護人亦經合法通知，無正當
    理由不到庭），本院認係應諭知無罪之案件，爰不待其陳述逕行判決，併此敘明
    。
據上論斷，應依刑事訴訟法第三百四十三條、第三百零一條第一項、第三百零六條，
判決如主文。
中    華    民    國        九十      年      十      月      二十九    日
                                   臺灣台中地方法院刑事第七庭
                                       法  官  簡源希
右正本證明與原本無異。
如不服本判決，應於判決送達後十日內向本院提出上訴狀，上訴於臺灣高等法院臺中
分院( 須附繕本 )。
                                       書記官
中    華    民    國       九十      年       十      月     三十     日


司法院資訊處製作；財團法人民間司法改革基金會備份。
